臺灣板橋地方法院民事判決　　　　　　　 93年度訴更字第2號
原　　　告　源捷科技股份有限公司
法定代理人　丁○○
訴訟代理人　林美惠律師
　　　　　　王鵬瑜律師
上　列一人
複　代理人　孫建國律師
被　　　告　艾碩國際股份有限公司
　　　　　　　　　　　設台北縣三重市○○路○段97號15樓
法定代理人　丙○○　　住同上
訴訟代理人　關維忠律師
複　代理人　廖大鵬律師
　　　　　　陳河泉律師
被　　　告　丙○○　　住台北縣三重市○○路○段97號15樓
上列當事人間請求給付設計費事件，於民國94年9 月8 日言詞辯
論終結，本院判決如下：
    主  文
被告丙○○應給付原告美金壹拾貳萬貳仟伍佰元，及自民國九十
四年七月二十二日起至清償日止，按年息百分之五計算之利息。
原告其餘之訴駁回。
訴訟費用由被告丙○○負擔。
本判決第一項於原告以美金肆萬壹仟元供擔保後，得假執行。
原告其餘假執行之聲請駁回。
    事實及理由
壹、程序方面：
一、本件被告艾碩國際股份有限公司（下稱台灣艾碩公司）所在
    地地址及被告丙○○（即Jerry Crosetti，亦為被告台灣艾
    碩公司之法定代理人）住所地地址，依被告台灣艾碩公司提
    出之答辯狀及辯論意旨狀，自始至終均為台北縣三重市○○
    路○ 段97號15樓，是訴訟程序中，被告台灣艾碩公司登記之
    公司所在地雖變更為台北縣三重市○○路○ 段97號15樓之1
    ，惟其實際所在地仍應為原地址；又被告丙○○於原告追加
    起訴後，無法按上址為送達，被告台灣艾碩公司亦陳報被告
    丙○○在台灣並無固定住居所，故原告聲請對被告丙○○為
    公示送達，即無不合。
二、原告起訴請求被告台灣艾碩公司給付承攬報酬後，於訴訟程
    序中，追加丙○○為被告（亦有追加SHERA INTERNATIONAL
    INC.為被告，嗣撤回之），並追加依民法總則施行法第15條
    、民法第185 條第1 、2 項及公司法第23條第2 項規定，請
    求被告連帶給付，本院認不甚礙被告之防禦及訴訟之終結，
    爰依民事訴訟法第255 條第1 項第7 款規定准許之。
三、被告丙○○未於言詞辯論期日到場，核無民事訴訟法第386
    條列各款情形，應依原告之聲請，由其一造辯論而為判決。
貳、實體方面：
一、原告起訴主張：(1)原告與被告台灣艾碩公司於民國90年12月
    11日及91年6 月18日訂有專業晶片設計服務契約與其補充協
    議（下稱S312案），約定於原告給付晶片後，被告台灣艾碩
    公司即應給付服務及設計費用，另被告台灣艾碩公司復於91
    年3 月25日委託原告設計晶片（下稱S502案），詎原告依約
    履行後，被告台灣艾碩公司就S312案有尾款報酬美金11萬7,
    500 元、就S502案有報酬美金5,000 元未為給付，共積欠原
    告美金12萬2,500 元。(2)系爭合約雖以訴外人SHERA INTERN
    ATIONAL INC.（下稱巴拿馬艾碩公司）名義為之，然合約約
    定設計產品之交付對象為被告台灣艾碩公司即甲○○○○ ○○○○○○
    ○○○○○○○ ○○○○○ ，此有甲○ ○○○○○○○○○○○○○○○○ ○○○○○ 製發之
    訂單為憑（參原證1 之合約書最後1 頁），原告於依約完成
    設計內容，由台灣艾碩公司收取，共同驗收設計內容，並由
    其產品部門經理乙○○（即William Lin ，原證四﹚代表驗
    收，而簽署確認在案，此有原證3 之驗收紀錄為證。被告台
    灣艾碩公司與訴外人巴拿馬艾碩公司非但登記於同一地址，
    且負責人亦同一，故系爭合約確實係由被告台灣艾碩公司及
    訴外人巴拿馬艾碩公司共同與原告訂立。(3)按未經認許其成
    立之外國法人，以其名義與他人為法律行為者，其行為人就
    該法律行為，應與該外國法人負連帶責任，民法總則施行法
    第15條定有明文。查訴外人巴拿馬艾碩公司為未經本國認許
    成立之外國法人，被告台灣艾碩公司既執意否認為系爭合約
    之當事人，認系爭合約之當事人，惟系爭產品之收受及驗收
    係由被告台灣艾碩公司代表訴外人巴拿馬艾碩公司為之，則
    依上開民法總則施行法第15條之規定，被告台灣艾碩公司及
    被告丙○○即應與訴外人巴拿馬艾碩公司負連帶責任。(4)因
    被告台灣艾碩公司與訴外人巴拿馬艾碩公司以相近之公司名
    稱及相同之公司標誌混淆原告，並於取得合約產品後即拒不
    再給付費用，將合約責任完全推諉於未經本國認許成立之訴
    外人巴拿馬艾碩公司，致使原告依約履行債務後，卻求償無
    門，受有損害，其2 公司顯該當民法第185 條第1 項共同侵
    權行為之規定，又縱認被告台灣艾碩公司並非直接之侵權行
    為人，惟以其代理訴外人巴拿馬艾碩公司收受合約產品及參
    與驗受之情形，即具有幫助人之性質，依民法第185 條第2
    項規定，亦構成共同侵權行為，應與訴外人巴拿馬艾碩公司
    連帶負擔損害賠償責任。(5)另按公司負責人對於公司業務之
    執行，如有違反法令致他人受有損害時，對於他人應與公司
    負連帶賠償之責，公司法第23條第2 項定有明文。查被告台
    灣艾碩公司與訴外人共同詐欺侵害原告權利之事證，業如前
    所述，被告丙○○為該2 公司之負責人，依上開公司法之規
    定，即應與被告台灣艾碩公司連帶負擔損害賠償責任。爰依
    承攬契約法律關係及民法總則施行法第15條、民法第185 條
    第1 、2 項及公司法第23條第2 項規定提起本件訴訟等情。
    並為訴之聲明：(1)被告應連帶給付原告美金12萬2,500 元，
    及自支付命令送達翌日起至清償日止，按年息百分之5 計算
    之利息；(2)願供擔保請准宣告假執行。
二、被告台灣艾碩公司則以：(1)被告台灣艾碩公司係設立登記於
    90年4 月4 日，為經營電子材料與資訊軟體等相關製造批發
    行業之合法公司，中文全名雖為「艾碩國際股份有限公司」
    ，但公司對外英文名稱一向均為「SHERA TECHNOLOGY CORP.
    」（英文直譯應為：艾碩科技股份有限公司）。被告台灣艾
    碩公司於90年向主管機關申請設立登記當時，本即欲以英文
    直譯中文之「艾碩科技股份有限公司」名稱設立登記，惟此
    名稱當時似已有其他公司先行登記完畢，恐不符公司法登記
    要件，故只能改以「艾碩國際股份有限公司」設立登記。惟
    被告台灣艾碩公司一向對外營業時所使用之英文名稱，確實
    均以「SHERA TECHNOLOGY CORP.」對外表明公司身分無訛。
    (2)依原告起訴時所舉之相關英文契約各項內容，可知與原告
    訂立系爭專業晶片設計服務契約之相對人，應為「SHERA IN
    TERNATIONAL INC.」（中文直譯應為：艾碩國際有限公司）
    ，而非被告「艾碩國際股份有限公司」（SHERA TECHNOLOGY
    CORP.），2家公司在法律上根本為不同之法人主體。經被告
    台灣艾碩公司調查後發現，「SHERAINTERNATIONAL INC. 」
    實係一設立登記於巴拿馬國之公司而該公司於中華民國（台
    灣地區）根本未設立登記，僅係為營業聯絡之便，故將台灣
    地區聯絡地址同樣寄在與被告台灣艾碩公司相同之「台北縣
    三重市○○路○ 段97號15樓」而已，但此絕非代表該公司與
    被告台灣艾碩公司即屬同一法人主體。縱訴外人巴拿馬艾碩
    公司與原告間果有契約約定設計費未付之情事，亦與被告台
    灣艾碩公司毫不相涉。(3)在原證2 之3437號訂購單上，有關
    貨物送達地點（Ship to:）部分，正有「SHERA TECHNOLOGY
    CORP. 」之記載，且送達地址亦正為「台北縣三重市○○路
    ○ 段97號15樓」，顯見被告台灣艾碩公司係以「SHERA TECH
    NOLOGY CORP.」作為公司對外英文名稱乙事，確屬實在。(4)
    退步言之，有關原告主張縱被告台灣艾碩公司並非契約當事
    人，但依法亦須與訴外人巴拿馬艾碩公司負連帶賠償責任云
    云，觀諸原告主張之各項理由，實屬無據。蓋法律上本未明
    文禁止2 個以上之法人公司設於同一地址，實務上同一地址
    設有多家商號法人者大有人在，況巴拿馬艾碩公司為一設籍
    於巴拿馬國，未經中華民國法律認許之外國公司法人，該公
    司在台灣僅設有一聯絡處，與被告台灣艾碩公司同址而已，
    故巴拿馬艾碩公司與原告公司間之各項債務，應由其等自行
    解決，與被告台灣艾碩公司又有何干？且民法總則施行法第
    15條固規定：「未經認許其成立之外國法人，以其名義與他
    人為法律行為者，其行為人就該法律行為應與該外國法人負
    連帶責任」，惟觀諸本案，被告台灣艾碩公司與巴拿馬艾碩
    公司在法人格上之唯一共同點，便係公司負責人均為丙○○
    （Jerry Crosetti）而已，但在現行法律採取「法人實在說
    」觀點上，台灣艾碩公司、巴拿馬艾碩公司、丙○○係3 個
    完全獨立不同之人格主體（其中前二者均為法人，後者為自
    然人）；與原告簽署契約者既為巴拿馬艾碩公司，由該公司
    負責人丙○○代表簽署，自與台灣艾碩公司無任何關聯！(5)
    原告以民法第185 條共同侵權行為為本案訴求之依據，實令
    被告台灣艾碩公司百思不解。蓋縱原告認為本案確有共同侵
    權行為之發生，但如前述，行為人亦應為訴外人巴拿馬艾碩
    公司與被告丙○○2 人，被告台灣艾碩公司絕非且不可能成
    為此處所謂之共同侵權行為人！遑論本案根本無侵權行為之
    發生，純屬原告與交易相對人巴拿馬艾碩公司間之契約債務
    糾紛而已，有何侵權行為發生。(6)縱經本院認事用法之結果
    ，仍認為被告台灣艾碩公司不免須負相當之責任。惟查，原
    告所給付之設計品因有重大瑕疵，致使被告台灣艾碩公司最
    後計畫中欲以原告交付之設計程式所開設之生產線完全停擺
    付之闕如，被告台灣艾碩公司所受之損害遠超過原告所請求
    之給付設計款（尾款）之金額何以倍計，則在原告得請求給
    付之範圍內，被告台灣艾碩公司亦主張以原告此等瑕疵給付
    之應負損害賠償數額為同額之抵銷等語置辯。並為答辯聲明
    ：(1)原告之訴駁回；(2)如受不利判決，願供擔保請准宣告免
    為假執行。
    被告丙○○則未於言詞辯論期日到庭，亦未提出書狀作何聲
    明或陳述。
三、原告主張其與被告台灣艾碩公司於90年12月11日及91年6 月
    18日訂有專業晶片設計服務契約與其補充協議之S312案合約
    ，復於91年3 月25日訂立設計晶片之S502案合約，原告依約
    完成承攬工作後，就S312案有報酬美金11萬7,500 元、就S5
    02案有報酬美金5,000 元，共計美金12萬2,500 元尚未給付
    ，系爭合約雖以訴外人SHERA INTERNATIONAL INC.即巴拿馬
    艾碩公司名義為之，然合約約定設計產品之交付對象為被告
    台灣艾碩公司即甲○○○○ ○○○○○○○○○○○○○ ○○○○○ ，且被告台灣
    艾碩公司與訴外人巴拿馬艾碩公司登記於同一地址，負責人
    亦同一，故系爭合約實係由被告台灣艾碩公司及訴外人巴拿
    馬艾碩公司共同與原告訂立之事實，被告台灣艾碩公司除否
    認為系爭合約當事人外，餘均不爭執，並以前詞置辯。經查
    ：
（一）被告台灣艾碩公司中文全名雖為「艾碩國際股份有限公司
      」，但對外英文名稱則為「SHERA TECHNOLOGY CORP.」，
      至訴外人巴拿馬艾碩公司，英文名稱為「SHERA INTERNAT
      IONAL INC.」（中文直譯為：艾碩國際有限公司），2 家
      公司負責人固同為被告丙○○（即Jerry Crosetti），然
      在法律上實為不同之法人主體等情，有被告提出之台灣艾
      碩公司基本資料（網路下載版）、營利事業登記證、員工
      名片、經濟部國際貿易局出進口廠商登記卡、「SHERA IN
      TERNATIONAL INC.」巴拿馬艾碩公司設立登記資料，及本
      院依職權函詢經濟部中部辦公室回覆之台灣艾碩公司登記
      資料、外交部回覆之「SHERA INTERNAT IONAL INC. 」登
      記資料在卷可稽，並經台灣艾碩公司前員工即證人乙○○
      結證屬實，合先敘明。
（二）依原告提出之系爭合約書所示，契約內容全部以英文為之
      ，定作人一方之當事人署名為「SHERA INTERNATIONAL IN
      C.」，可見系爭合約乃訴外人巴拿馬艾碩公司與原告所訂
      立，被告台灣艾碩公司顯非契約當事人。又巴拿馬艾碩公
      司既為外國公司，且其負責人丙○○適同為台灣艾碩公司
      之負責人，則巴拿馬艾碩公司為營業聯絡之便，將台灣地
      區聯絡地址設在與被告台灣艾碩公司相同之「台北縣三重
      市○○路○ 段97號15樓」，並委由被告台灣艾碩公司人員
      代為處理系爭合約事宜，本與一般交易習慣及社會常情相
      符，自難遽認系爭合約係由被告台灣艾碩公司及訴外人巴
      拿馬艾碩公司共同與原告訂立。
（三）原告主張其就系爭合約尚有承攬報酬美金12萬2,500 元未
      獲給付之事實，為代契約當事人巴拿馬艾碩公司處理合約
      事宜之被告台灣艾碩公司所不爭執，且被告丙○○經合法
      通知亦未到庭或提出書狀否認，自堪信為真實。
（四）綜上所述，系爭合約乃訴外人巴拿馬艾碩公司與原告所訂
      立，被告台灣艾碩公司並非契約共同當事人，應給付原告
      承攬報酬12萬2,500 元者實為巴拿馬艾碩公司，要與被告
      台灣艾碩公司無涉。
四、原告復主張被告台灣艾碩公司與訴外人巴拿馬艾碩公司以相
    近之公司名稱及相同之公司標誌混淆原告，並於取得合約產
    品後即拒不再給付費用，將合約責任完全推諉於未經本國認
    許成立之訴外人巴拿馬艾碩公司，致使原告依約履行債務後
    ，卻求償無門，受有損害，且被告台灣艾碩公司代理訴外人
    巴拿馬艾碩公司收受合約產品及參與驗受，亦有幫助性質，
    2 公司構成共同侵權行為，另被告丙○○為該2 公司之負責
    人，均應連帶負擔損害賠償責任云云。查訴外人巴拿馬艾碩
    公司與原告訂立系爭合約，已有給付原告相當數額之報酬，
    僅就S312案有尾款報酬美金11萬7, 500元、就S502案有報酬
    美金5,000 元未為給付，依其情形，無非債務不履行而已，
    至巴拿馬艾碩公司何以未付清原告承攬報酬，或係因資金週
    轉不靈，或係就原告交付工作內容有爭執，其原因不一而足
    ，自難徒以該公司未付清承攬報酬之事實，即遽認其有故意
    、過失不法侵害原告權利情事，且原告亦未能就所主張之巴
    拿馬艾碩公司詐欺侵權行為事實再積極舉證證明，故原告主
    張被告台灣艾碩公司、丙○○與訴外人巴拿馬艾碩公司應連
    帶負擔損害賠償責任，即尚無可取。
五、原告另主張訴外人巴拿馬艾碩公司為未經本國認許成立之外
    國法人，依民法總則施行法第15條「未經認許其成立之外國
    法人，以其名義與他人為法律行為者，其行為人就該法律行
    為，應與該外國法人負連帶責任」之規定，被告台灣艾碩公
    司、丙○○即應與訴外人巴拿馬艾碩公司負連帶責任等語。
    經查：本件訴外人巴拿馬艾碩公司為未經本國認許成立之外
    國法人，有外交部94年4 月13日部授領三字第0940420200號
    函及檢附檔存資料在卷可稽，且為兩造所不爭執，固堪認定
    ，惟本件代表巴拿馬艾碩公司與原告訂約之行為人乃被告丙
    ○○之自然人，被告台灣艾碩公司為一私法人，性質上顯非
    系爭合約簽訂之行為人，故原告依上述民法總則施行法第15
    條規定，就本件系爭承攬報酬之給付，請求被告丙○○應與
    訴外人巴拿馬艾碩公司負連帶責任，自無不合，至被告台灣
    艾碩公司部分則屬無據。
六、從而，原告本於承攬契約法律關係及民法總則施行法第15條
    規定，請求被告丙○○給付美金12萬2,500 元，及自追加起
    訴狀送達被告丙○○翌日即94年7 月22日起至清償日止，按
    年息百分之5 計算之利息，洵屬正當，應予准許。至原告其
    餘之請求則無理由，應予駁回。
七、原告陳明願供擔保請准宣告假執行及免為假執行，就其勝訴
    部分，核無不合，爰酌定相當擔保金額准許之；至原告敗訴
    部分，其假執行之聲請失所附麗，應予駁回。
八、本件事證已臻明確，兩造其餘主張及攻擊防禦方法，核與判
    決結果不生影響，爰不一一論述，附此敘明。
據上論結，本件原告之訴為一部有理由，一部無理由，依民事訴
訟法第79條、第390 條第2 項，判決如主文。
中　　華　　民　　國　　94　　年　　9 　　月　　22　　日
                  民事第二庭    法　官　連士綱
以上正本係照原本作成
如對本判決上訴，須於判決送達後20日內向本院提出上訴狀
中　　華　　民　　國　　94　　年　　9 　　月　　27　　日
                                書記官　李宏明
